【裁判字號】    98,台上,3619
【裁判日期】    980625
【裁判案由】    違反槍砲彈藥刀械管制條例等罪
【裁判全文】
最高法院刑事判決            九十八年度台上字第三六一九號
上  訴  人  甲○○
            乙○○
上列上訴人等因違反槍砲彈藥刀械管制條例等罪案件，不服台灣
高等法院中華民國九十七年十二月三十一日第二審判決（九十五
年度上訴字第二七六四號，起訴案號：台灣台北地方法院檢察署
九十一年度偵字第二五二一０號，九十二年度偵字第七六一九號
），提起上訴，本院判決如下：
    主  文
上訴駁回。
    理  由
一、甲○○持有手槍及乙○○持有子彈部分
按刑事訴訟法第三百七十七條規定，上訴於第三審法院，非以判
決違背法令為理由，不得為之。是提起第三審上訴，應以原判決
違背法令為理由，係屬法定要件。如果上訴理由書狀並未依據卷
內訴訟資料，具體指摘原判決不適用何種法則或如何適用不當，
或所指摘原判決違法情事，顯與法律規定得為第三審上訴理由之
違法情形，不相適合時，均應認其上訴為違背法律上之程式，予
以駁回。又第三審法院依刑事訴訟法第三百九十三條規定，得依
職權調查之事項，必以先有合法之上訴為前提。故上訴第三審法
院之案件，首應就上訴人所提之上訴理由書狀，審查其所指摘之
事項，是否以判決違背法令為上訴理由，如經審查結果，認為上
訴為違背法律上之程式時，即應予以駁回，無從就該法第三百九
十三條各款所列事項依職權調查。至原判決究竟有無違背法令，
與上訴是否合法，係屬二事。本件上訴人甲○○上訴意旨略稱：
原判決關於甲○○部分，主文諭知原判決附表編號三所示之物沒
收，依原判決附表三所載，口徑九釐米制式子彈數量為二十五顆
，而原判決事實及理由均記載甲○○持有口徑九釐米制式子彈三
十一顆，則原判決關於應沒收之子彈數量，其主文與事實、理由
之記載不同，有判決理由矛盾之違法；又原判決對於應沒收子彈
二十五顆，僅以附表之方式概括記載，未逐一記明於事實欄，亦
有判決違背法令之違法等語。上訴人乙○○上訴意旨略以：乙○
○持有子彈之緣由，乃係服役時誤認該子彈性質並無殺傷力而持
有，並無犯罪故意，至遭查獲後，始知該子彈具有殺傷力，原審
未審酌此事實，有判決不備理由之違法等語。
惟查：原判決認定甲○○有原判決事實欄二、(三)所載，於民國八
十九年某日起，持有如原判決附表編號一、二、三所示之手槍、
子彈之犯行，乙○○有原判決事實欄二、(五)所載，自九十一年底
起持有如原判決附表編號四所示之子彈之犯行，因而撤銷第一審
關於甲○○持有手槍及乙○○持有子彈部分之科刑判決，改判仍
依想像競合犯論處甲○○未經許可，持有手槍罪刑，及論處乙○
○未經許可，持有子彈罪刑，甲○○部分並為相關之沒收宣告，
乙○○則依中華民國九十六年罪犯減刑條例予以減刑。係以：甲
○○、乙○○之自白，扣案甲○○所持有如原判決附表編號一至
三所示之義大利WITNESS 廠製九釐米制式半自動手槍一支（含彈
匣二個，槍枝管制編號0000000000）、比利時BROWNI
NG廠製九釐米制式半自動手槍一支（含彈匣一個，槍枝管制編號
0000000000）、九釐米制式子彈三十一顆（經鑑驗試
射六顆），乙○○持有如原判決附表編號四所示九釐米制式子彈
一顆，內政部警政署刑事警察局之槍彈鑑定書等證據資料，為綜
合之判斷，認甲○○、乙○○違反槍砲彈藥刀械管制條例之犯行
均堪認定。並說明（刑法修正前）因意圖犯特定之罪而持有手槍
、子彈，並持以犯該罪，兩者間有方法結果之牽連關係，應依修
正前刑法第五十五條規定，從一重之罪處斷。惟如持有手槍、子
彈之初，並無犯特定之罪之意圖，嗣後始另行起意犯罪，兩者間
則無牽連關係，應予分論併罰。甲○○早於八十九年間某日起即
持有上開手槍、子彈，至九十一年八月七日始另行起意持上開手
槍、子彈，為對李黃加開槍示警之恐嚇取財犯行，所犯兩罪自應
分論併罰。已詳細敘述其所憑之證據及認定之理由，所為論斷，
俱有卷存證據資料可資覆按，並無採證或認定事實違背經驗法則
或論理法則之違背法令情形。另查原判決於事實欄二、(三)及理由
貳、一，已明確認定記載甲○○未經許可持有並遭查扣之九釐米
制式子彈為三十一顆，另於原判決附表編號三「備註」欄及理由
貳、八內，載明該三十一顆子彈中之二十五顆係違禁物，予以沒
收，其餘之六顆於鑑驗時試射擊發，已不存在，而不予沒收等旨
，原判決因而就甲○○持有手槍部分，於主文諭知如原判決附表
編號三所示之物（即口徑九釐米制式子彈二十五顆）沒收，自無
判決理由矛盾之違法情事可言。甲○○上訴意旨所指，自非適法
之第三審上訴理由。至於乙○○上訴意旨未依據卷內訴訟資料具
體指摘原判決有何不適用法則或適用不當之違背法令情事，徒以
其持有扣案子彈時不知其具有殺傷力之事後辯解，任意指摘原判
決不當，亦與法律規定得為第三審上訴理由之違法情形，不相適
合。上訴人等此部分之上訴違背法律上之程式，均應予駁回。
二、甲○○、乙○○恐嚇取財部分
按上訴得對於判決之一部為之，未聲明為一部者，視為全部上訴
，刑事訴訟法第三百四十八條第一項定有明文。乙○○對原判決
不服，提起上訴，未聲明為一部上訴，依前開規定，應視為全部
上訴，合先敘明。次按刑事訴訟法第三百七十六條所列各罪之案
件，經第二審判決者，不得上訴於第三審法院，法有明文。本件
甲○○、乙○○所犯刑法第三百四十六條第一項恐嚇取財罪部分
，核屬刑事訴訟法第三百七十六條第六款之案件。依首開說明，
既經第二審判決，自不得上訴於第三審法院，上訴人等竟復提起
上訴，顯為法所不許，應予駁回。
據上論結，應依刑事訴訟法第三百九十五條前段，判決如主文。
中    華    民    國  九十八  年    六    月  二十五  日
                      最高法院刑事第五庭
                          審判長法官  陳  正  庸
                                法官  賴  忠  星
                                法官  林  秀  夫
                                法官  宋      祺
                                法官  陳  祐  治
      本件正本證明與原本無異
                                      書  記  官
中    華    民    國  九十八  年    六    月  二十九  日
                                                      Ｅ


司法院資訊處製作；財團法人民間司法改革基金會備份。
